臺灣士林地方法院民事裁定　　　　　　　　 96年度國字第5號
原　　　告　乙○○○
訴訟代理人　林育生律師
原　　　告　甲○○
被　　　告　財政部國有財產局
代　理　人　丙○○
上列當事人間請求國家賠償事件，本院裁定如下：
    主  文
原告之訴駁回。
訴訟費用由原告負擔。
    理      由
一、按原告之訴，有起訴不合程式或不備其他要件者，法院應以
    裁定駁回之，民事訴訟法第249 條第1 項6 款，定有明文。
    又按國家賠償法第10條前段明定：「依本法請求損害賠償時
    ，應先以書面向賠償義務機關請求之」；同法第11條前段規
    定：「賠償義務機關拒絕賠償，或自提出請求之日起逾三十
    日不開始協議，或自開始協議之日起逾六十日協議不成立時
    ，請求權人得提起損害賠償之訴」。準此，發生國家應負損
    害賠償責任之事由時，請求權人非經國家賠償法第10條所定
    協議程序、或賠償義務機關拒絕賠償，或未於同法第11條第
    1 項所定期限內開始協議或協議不成立者，不得逕以賠償義
    務機關為被告，向法院提起損害賠償之訴，另依國家賠償法
    施行細則第37條規定：「請求權人因賠償義務機關拒絕賠償
    ，或協議不成立而起訴者，應於起訴時提出拒絕賠償或協議
    不成立之證明書。請求權人因賠償義務機關逾期不開始協議
    或拒不發給前項證明書而起訴者，應於起訴時提出已申請協
    議或已請求發給證明書之證明文件」，此為請求權人起訴所
    必備之要件。
二、次按國家賠償法請求國家賠償損害時，應先以書面向賠償義
    務機關請求之；該書面應載明請求權人之姓名、住所，請求
    賠償之事實、理由及證據，請求賠償之金額或回復原狀之內
    容，並由請求權人簽名或蓋章。國家賠償法施行細則第17條
    第1 項亦有明定。國家賠償法及其施行細之相關規定並已就
    賠償機關與請求權人間之協議程序、協議紀錄內容、協議書
    之作成詳為規定，核屬要式規定，顯已排除民法上和解契約
    為不要式契約之原則，此乃考量國家賠償之預算編列涉及公
    益問題，與民法上和解契約之締結係單純私益問題有所不同
    ，國家賠償協議之法定要式程序及格式，除因正式而明確之
    記載能兼顧人民權利之保護以外（依照國家賠償法第10條第
    2 項規定，協議書得為執行名義），並能避免賠償義務機關
    任意與請求權人私相授受之弊病，要言之，國家賠償法既已
    明文規定協議應符合一定之要式程序及書面格式，是協議書
    之作成即相當於和解契約之締結，協議不成立即屬國家與人
    民間對於和解契約之意思表示不一致，自無另外成立民法上
    和解契約之餘地。本件原告起訴主張財政部國有財產局公有
    公共設施管理有欠缺，造成原告之損失，提起本件國家賠償
    ，並未提出前揭國家賠償法施行細則第37條規定之文件。縱
    原告曾向台北市士林區調解委員會聲請調解未果，亦難認已
    踐行國家賠償法及其施行細所規定書面向賠償義務機關請求
    之法定程序。從而，原告既未踐行書面請求之法定程序，按
    之前揭國家賠償法及其施行細則之規定，原告逕向本院起訴
    請求被告賠償其損害，即屬起訴不備要件。從而，應依民事
    訴訟法第249 條第1 項6 款規定，裁定駁回原告之訴。
六、爰裁定如主文。
中　　華　　民　　國　　96　　年　　9 　　月　　29　　日
                  民事第一庭  法　官　陳靜芬
以上為正本證明與原本無異。
如對本裁定抗告須於裁定送達後10日內向本院提出抗告狀，並繳
納抗告費新臺幣1,000元。
中　　華　　民　　國　　96　　年　　10　　月　　 5　　日
                              書記官  阮弘毅
